臺灣高等法院花蓮分院刑事判決　　　 110年度原上易字第28號
上　訴　人
即　被　告　陳語　




選任辯護人　王姿淨律師(法扶律師)　　　　　　
上列上訴人因詐欺案件，不服臺灣花蓮地方法院110年度原易字
第83號中華民國110年9月1日第一審判決(起訴案號：臺灣花蓮地
方檢察署110年度偵字第509、1087號)，提起上訴，本院判決如
下：
    主  文
上訴駁回。              
    理  由
一、法律依據：
 (一)按提起上訴，應以上訴書狀提出於原審法院為之；不服地
     方法院之第一審判決而上訴者，應向管轄第二審之高等法
     院為之；上訴書狀應敘述具體理由；刑事訴訟法(下稱刑訴
     法)第350條第1項、第361條第1、2項分別定有明文，此為
     第二審上訴必備之程式(刑訴法第361條立法理由)。次按第
     二審法院認為上訴書狀未敘述理由或上訴有第362條前段之
     情形者，應以判決駁回，刑訴法第367條前段亦有明文規定
     。再第二審上訴書狀未敘述上訴理由，又已逾上訴期間屆
     滿後20日，仍未補提理由書者，固應由第一審法院依刑訴
     法第361條第3項規定，定期間先命補正；如第一審法院未
     命補正，則由第二審法院審判長依同法第367條但書規定，
     定期間先命補正。然倘上訴書狀已敘述理由，無論所提上
     訴理由是否具體，仍屬已敘述上訴理由，第一審法院或第
     二審法院審判長均毋庸命補正(最高法院109年度臺上字第
     367號判決參照)。又上訴書狀已敘述上訴理由，僅所述理
     由不「具體」者，並非「上訴書狀未敘述理由」一語涵攝
     之範圍；然既不符合「上訴書狀應敘述『具體』理由」之
     規定，仍屬上訴「不合法律上之程式」，而法院為司法機
     關，為達成法律所賦予定紛止爭之功能，審判職權之行使
     ，自須獨立於控、辯雙方之外，守住中立之角色與立場，
     是此類不合法，應不在得命補正之列，法院自毋庸命補正
     ，而由第二審法院逕認其上訴不合法，以判決駁回(最高法
     院109年度臺上字第2142號判決參照)。申言之，理由之具
     體與否，屬第二審法院審查範圍，不在第一審法院命補正
     之列，上訴書狀如已敘述理由，無論其具體與否，仍屬已
     敘述上訴理由，第一審法院或第二審法院審判長均毋庸命
     補正，此與上訴書狀全未敘述上訴理由者，第一審法院依
     刑訴法第361條第3項之規定，應定期間先命補正之情形，
     尚屬有別；倘若上訴書狀已敘述理由，但所敘述者，在客
     觀上非屬具體之理由者，即屬不符上訴之法定程式，由第
     二審法院以上訴不合法律上之程式，判決予以駁回，毋庸
     再定期間命補正具體理由。
 (二)再上訴之目的，既在請求第二審法院撤銷或變更第一審之
     判決，所稱「具體」，當係抽象、空泛之反面，若僅泛言
     原判決認事用法不當、採證違法或判決不公、量刑過重等
     空詞，而無實際論述內容，即無具體可言。從而，上開法
     條規定上訴應敘述具體理由，係指須就不服判決之理由為
     具體之敘述而非空泛之指摘而言。倘上訴理由就其所主張
     第一審判決有違法或不當之情形，已舉出該案相關之具體
     事由足為其理由之所憑，即不能認係徒托空言或漫事指摘
     ；縱其所舉理由經調查結果並非可採，要屬上訴有無理由
     之範疇，究不能遽謂未敘述具體理由(最高法院106年度第8
     次刑事庭會議決議參照)。另所謂不服第一審判決之具體理
     由，必係依據卷內既有訴訟資料或提出新事證，指摘或表
     明第一審判決有何採證認事用法或量刑等足以影響判決本
     旨之不當或違法，而構成應予撤銷之具體事由，始克當之
     ；倘僅泛言原判決認定事實錯誤、違背法令或量刑失入，
     而未依上揭意旨指出具體事由，或形式上雖已指出具體事
     由，該事由縱使屬實亦不足以認為原判決有何不當或違法
     者，皆難謂係具體理由，俾與第二審上訴制度旨在請求第
     二審法院撤銷、變更第一審不當或違法之判決，以實現個
     案救濟之立法目的相契合(最高法院109年度臺上字第4651
     號判決參照)。
二、上訴人即被告陳語(下稱被告)上訴意旨略以：被告未有前科
    ，素行良好，又坦承犯行，深具悔意，知所警惕，無再犯之
    虞，符合法院加強緩刑宣告實施要點第2點第5款所揭示自白
    犯罪、態度誠懇等要件，法院應審核上情，依法宣告緩刑，
    自不宜因未能與被害人和解，忽略被告違法情節輕微而不予
    宣告緩刑，非但對被告不公平，且違反法院加強緩刑宣告實
    施要點所宣示之目的，爰請求宣告緩刑2年或為附條件緩刑
    ，以啟自新等語。
三、經查：
 (一)原審認定被告依一般社會生活之通常經驗，本可預見提供
     其申請之銀行帳戶予不相識之人使用，可能幫助詐欺集團
     作為犯罪之用，竟仍不違反其本意，基於幫助他人詐欺財
     物之犯意，與真實姓名、年籍不詳、自稱「蘇蘇」之人約
     妥無需提供勞務，提供1個帳戶10日可領新臺幣(下同)1萬
     元之酬勞，及贈送IPHONE手機，遂於民國109年11月6日16
     時28分許，在花蓮縣○○鄉○○路000號之全家超商鑫莊敬
     門市內，將其名下之第一商業銀行羅東分行帳號000-00000
     000000號帳戶(下稱第一商銀帳戶)之提款卡密碼事先依詐
     欺集團成員指示更改為000000，而於上開時、地將該提款
     卡寄出提供予上開詐欺集團成員，以此方式幫助他人從事
     犯罪，嗣該詐欺集團成員取得上開第一商銀帳戶後，即意
     圖為自己不法之所有，基於詐欺取財之犯意，分別於如原
     判決附件附表所示時間、方式，訛詐告訴人廖恩芝、王毓
     翔、曾璽宇等3人，致告訴人3人均陷於錯誤，分別依指示
     於原判決附件附表所示時間，將該附表所示金額之款項匯
     至被告第一商銀帳戶內，均旋遭詐欺集團成員提領一空，
     嗣因告訴人3人於匯款後察覺受騙，報警處理，始循線查悉
     上情等事實，除據被告於原審行準備程序及簡式審判程序
     時之自白外，並有證人即告訴人3人分別於警詢中之證述、
     內政部警政署反詐騙諮詢專線紀錄表、屏東縣警察局屏東
     分局長治分駐所及高雄市政府警察局鳳山分局五甲派出所
     及臺北市政府警察局信義分局三張犁派出所受理詐騙帳戶
     通報警示簡便格式表、受理刑事案件報案三聯單、金融機
     構聯防機制通報單、台灣銀行存摺存款歷史明細查詢、中
     國信託銀行自動櫃員機交易明細影本、郵局交易明細、國
     泰世華銀行自動櫃員機交易明細、被告與詐欺集團成員「
     蘇蘇」之LINE訊息紀錄翻拍照片、第一商銀帳戶之客戶基
     本資料及交易明細表等證據。又原審係以被告所犯並非死
     刑、無期徒刑或最輕本刑為3年以上有期徒刑之罪，且其於
     原審準備程序中就被訴事實為有罪之陳述，經原審法官告
     知簡式審判程序之旨，並聽取檢察官及被告之意見後，經
     裁定改行簡式審判程序，並以前揭證據方法，認定被告上
     揭所為，係犯刑法第30條第1項前段、第339條第1項之幫助
     詐欺取財罪，且被告以一提供金融帳戶之行為，幫助該詐
     騙集團成員對告訴人3人實施詐欺取財犯行，而觸犯同一罪
     名，為想像競合犯，應依刑法第55條之規定，從一重之幫
     助詐欺取財罪處斷，復依刑法第30條第2項規定按正犯之刑
     減輕其刑，量處拘役50日，併諭知易科罰金之折算標準，
     核其已詳敘所憑證據及認定理由，從形式上觀察，並無認
     定事實錯誤或違背法令之情形，選擇刑種及量刑亦無違法
     不當之處。
 (二)按被告之自白，非出於強暴、脅迫、利誘、詐欺、疲勞訊
     (詢)問、違法羈押或其他不正之方法，且與事實相符者，
     得為證據，刑訴法第156條第1項定有明文。故被告之自白
     非出於訊(詢)問者之非法取供，縱其動機係為求交保、減
     刑或緩刑，或與辯護人商討後之權衡選擇，或基於其他利
     益考量，而自發性地坦承犯行，均不影響其自白之任意性
     ，果其自白內容確與事實相符，自得採為論罪之證據(最高
     法院110年度臺上字第1993號判決參照)。查被告於原審行
     準備程序時供稱：「(法官問：對於檢察官起訴之犯罪事實
     及罪名是否承認？有何辯解？【提示並告以要旨】)我承認
     有檢察官起訴的犯罪事實及罪名，我認罪。」(見原審卷第
     67頁)，復於原審行簡式審判程序時，經審判長告以起訴書
     所載之犯罪事實後，供稱：「我都認罪。」(見原審卷第86
     頁)，而被告為上開自白時，係在原審之公開法庭，且有辯
     護人在旁，顯見其自白確具有任意性，復與前揭證據所證
     明之犯罪事實相符，自堪採信。縱其認罪自白之動機係如
     上訴意旨所稱為求得緩刑宣告等情，依前揭說明，亦不影
     響其自白之任意性，不足以認為原判決有何違法或不當之
     情，則其上訴意旨已難認構成應予撤銷之具體理由。
 (三)次按緩刑為法院刑罰權之運用，旨在鼓勵自新。法院對於
     具備緩刑條件之刑事被告，認為以暫不執行刑罰為適當者
     ，得宣告緩刑，為刑法第74條第1項所明定；至於是否「以
     暫不執行刑罰為適當」，則由法院就被告有無再犯之虞、
     能否由於刑罰之宣告而策其自新等一切情形，本其職權自
     由裁量之(最高法院110年度臺上字第3430號判決參照)。亦
     即，有無以暫不執行刑罰為適當之情形，事實審法院本有
     依個案具體情節裁量之權限，包括就被告之性格、犯罪狀
     況、有無再犯之虞，以及能否由於刑罰之宣告而策其自新
     等一切情形，予以審酌裁量，若無明顯濫用裁量權之情事
     ，尚不得任意指為違法(最高法院110年度臺上字第2053號
     判決參照)。而行為人是否有改善之可能性或執行之必要性
     ，乃法院經綜合審酌考量而為預測性之判斷，此一判斷因
     非犯罪事實之認定，僅須自由證明為已足，屬實體法上賦
     予法院得依職權裁量之事項，而不受當事人及訴訟關係人
     意向之拘束(最高法院107年度臺上字第4786號、110年度臺
     上字第971、1333號判決參照)。另司法院所頒「法院加強
     緩刑宣告實施要點」，無非提供審判法院參考，尚無絕對
     拘束個案效力(最高法院110年度臺上字第4910號、108年度
     臺上字第2978號判決參照)。查原審未採納被告及辯護人所
     為緩刑宣告之請求，除已審酌被告未與告訴人3人達成和解
     外，另考量告訴人3人之意見、被告之犯罪動機及目的、手
     段、被害人數、受騙金額、教育智識程度、家庭狀況、家
     中經濟不佳等情，於理由欄敘明：「被告本案犯行造成告
     訴人3人受有財產上之損害，迄今均未與其等達成和解，已
     如上述，而告訴人廖恩芝表示不同意予被告緩刑、告訴人
     曾璽宇意見亦同等語，有本院公務電話紀錄附卷可查，為
     期能使被告記取教訓，避免再罹刑章，是本院認本案宣告
     之刑，並無暫不執行為適當之理由，爰不予緩刑之宣告」
     ，本其職權裁量，並無明顯濫用裁量權之情，已難指為違
     法。況被告於偵查中均否認犯行(見110年度偵字第509號卷
     第25頁)，且其幫助犯行造成告訴人3人所受之財產上損害
     合計183,768元非微，更於原審電話詢問其有無調解意願時
     ，答稱「沒有意願」(見原審卷第51頁)，再於原審行準備
     程序時又稱：「因家境無法負擔，無法與被害人、告訴人
     和解」(見原審卷第68頁)，均徵顯被告難認有暫不執行為
     適當之情。且查：
  1、法院加強緩刑宣告實施要點第2點第1項並非規定：只要被
     告自白犯罪，且態度誠懇(第5款)及初犯(第1款)，即「應
     」宣告緩刑，仍須一併審酌被告之犯罪情節及犯後態度，
     足信無再犯之虞，認為以暫不執行為適當時，始得宣告緩
     刑。查被告過度放大上開2款事由，未一併審酌本案罪質、
     犯罪手段、所生結果、危害、對社會所生影響，被害人感
     情、科刑意見等因子，及被告於犯罪後僅單純表示經濟困
     難，無法和解，對於填補犯罪所生損害，看不出有何賠償
     真摰努力及與被害人修復之計劃(想法)(按被告為00年次，
     尚屬年輕，應有勞動及賠償被害人之可能)，認對其應宣告
     緩刑，對上開要點應難無誤會之情。
  2、承上，被告如此消極(被動)之犯罪後態度，不僅無助於回
     復前已被侵害之法益，及被干擾之社會秩序，更無法推斷
     (預測)被告日後不會再為相類似之犯罪行為，難認特別預
     防必要性業已減少，是否已足信無再犯之虞，實難率加認
     定。
  3、此外，從比較法實務來看，於日本量刑實務，與被害人達
     成和解或賠償損害與否，多為構成宣告緩刑與否之重要因
     子，從而，原審以被告未和解為由，未予宣告緩刑，應尚
     難認有獨斷逾越裁量之情。
  4、綜上，實難單憑被告符合緩刑部分要件，遽認應對被告宣
     告緩刑，被告執著於上開2款事由，認原審未一併宣告緩刑
     不當等語，要屬對於法院加強緩刑宣告實施要點之片面解
     讀，應難認為的論。
     則被告上訴意旨再以原審業已審酌之犯後態度、犯罪手段
     及所生損害輕微、無前科紀錄、家庭經濟狀況不佳等情，
     又以其情狀合於僅供法院參考而無絕對拘束個案效力之司
     法院所頒「法院加強緩刑宣告實施要點」，除有顯與卷內
     客觀證據不符外，又顯未依據卷內既有訴訟資料或提出其
     他新事證，指摘或表明原判決有何採證認事足以影響判決
     本旨之不當或違法，而構成應予撤銷之具體事由，足見其
     未實際論述內容，即難認係具體之上訴理由。
四、綜上所述，上訴意旨顯未依據卷內既有訴訟資料或提出其他
    新事證，指摘或表明原判決有何採證認事足以影響判決本旨
    之不當或違法，而構成應予撤銷之具體事由，即與未敘述具
    體理由無異，依前揭規定及說明，其所為上訴，即不符合上
    訴之法定程式，應予駁回，且不經言詞辯論為之。
據上論斷，應依刑事訴訟法第367條前段、第372條，判決如主文
。
中    華    民    國   110    年    11    月    17    日
            刑事第一庭  審判長法  官  林信旭  
                              法  官  廖曉萍
                              法  官  顏維助
以上正本證明與原本無異。
本件不得上訴。 
中    華    民    國   110    年    11    月    17    日
                              書記官  秦巧穎